【裁判字號】    99,台上,7491
【裁判日期】    991202
【裁判案由】    違反毒品危害防制條例
【裁判全文】
最高法院刑事判決            九十九年度台上字第七四九一號
上  訴  人  台灣高等法院高雄分院檢察署檢察官  
被      告  謝誠
上  訴  人  
即  被  告  李依純
上列上訴人等因被告等違反毒品危害防制條例案件，不服台灣高
等法院高雄分院中華民國九十八年六月十一日第二審更審判決（
九十八年度上更(一)字第四六號，起訴案號：台灣高雄地方法院檢
察署九十四年度偵字第二四一八三號），提起上訴，本院判決如
下：
    主  文
原判決撤銷，發回台灣高等法院高雄分院。
    理  由
本件原判決認定被告謝誠與上訴人即被告（下稱被告）李依純
於民國九十四年十月十九日晚上六、七時許，在高雄市○○區○
○街一三七號四樓之四住處，共同轉讓第二級毒品甲基安非他命
予周育政施用等情，因而撤銷第一審科刑之判決，改判論處被告
二人共同轉讓第二級毒品（謝誠累犯）罪刑；另以公訴人追加
起訴意旨略稱：謝誠基於概括之犯意，自九十四年八月間起至
同年十月二十一日止，在上址住處轉讓毒品甲基安非他命予李依
純施用，涉犯毒品危害防制條例第八條第二項轉讓第二級毒品罪
嫌，惟經審理結果，以不能證明謝誠犯罪，因而維持第一審諭
知無罪之判決，駁回檢察官在第二審之上訴，固非無見。
惟查：(一)、現行刑事審判採集中審理制，為使訴訟程序密集而不
間斷地進行，於開始審判之前，即應為相當之準備，始能使審判
程序密集、順暢。因此刑事訴訟法第二百七十三條第一項規定準
備程序應行處理之事項，以為審判期日而作準備。法院或受命法
官於行準備程序，依同條項第二款規定訊問被告、代理人及辯護
人對於檢察官起訴事實是否為認罪之答辯後，經由起訴及答辯意
旨之提出，而使案件及證據重要爭點浮現，此時再加以整理，當
有助於案情之釐清，故於第三款規定為案件及證據重要爭點之整
理。此項事實上重要爭點之整理，由法院或受命法官於訊問被告
等是否為認罪之答辯後，斟酌案內已存在之供述事實為彙整，或
先由控、辯雙方各自提出，再由法院或受命法官於訊問雙方意見
後，逐一過濾，俾異中求同，最後整理出兩造爭執及不爭執之事
項，俾憑決定審判期日調查證據之範圍、次序及方法。是以準備
程序所為整理事實上之重要爭點，其中為兩造所不爭執之事項，
自得作為認定犯罪事實之判斷依據。本件關於謝誠轉讓甲基安
非他命供李依純施用部分，除據證人李依純於偵查中結證屬實外
（見偵查卷第三五頁），稽之原審九十八年五月十四日準備程序
筆錄之記載，受命法官既已將「被告謝誠有提供安非他命給李
依純施用」列為兩造不爭執之事項，而被告二人及檢察官、辯護
人對於受命法官所問「對於以上之爭點整理有何意見？」時，亦
均一致答稱「沒有意見」等語（見原審卷第五０頁）。如若上情
無訛，則原判決對於上揭為謝誠所不爭執之事實，並未說明何
以不能作為判斷其轉讓甲基安非他命予李依純施用之理由，即遽
為其有利之認定，自嫌速斷，併有判決理由不備之違法。(二)、檢
察官提起公訴後，於第一審辯論終結之前，得追加起訴者，必屬
於數案件之情形，始足語焉，如係單一性案件（實質上或裁判上
一罪），則無訴之追加。檢察官於補充理由書內，就其認與起訴
事實有裁判上一罪或實質上一罪關係之他部事實所為之記載或論
敘，此原本即屬於法院所應審究是否為起訴效力所及之犯罪事實
之擴張，故此之記載或論敘並非追加起訴，應僅在促使法院為之
注意，並非訴訟上之請求。如法院審理結果，認為補充理由書所
指之他部事實不成立犯罪，自無於理由內贅餘說明之必要，更不
生應於判決主文內分別諭知之問題。此與數案件之追加起訴，法
院應依訴訟關係之個數，在主文欄分別諭知審判之結果者有別。
從而，檢察官就單一性案件他部事實追加起訴，即屬重覆起訴，
對後之起訴，應判決公訴不受理。本件起訴書所載之犯罪事實僅
止於「被告二人於九十四年十月十九日晚上六、七時許，在前址
共同轉讓毒品甲基安非他命予周育政施用」，嗣檢察官於第一審
提出補充理由書載稱：「犯罪事實之補充：謝誠基於轉讓第二
級毒品安非他命之概括犯意，於九十四年八月間起至十月二十一
日止，在高雄市○○區○○街一三七號四樓之四，將不詳數量之
毒品安非他命無償讓與李依純施用多次」等語（見第一審卷第三
八頁），則上揭補充理由書所載敘補充之他部事實，與起訴事實
究屬裁判上一罪之單一性案件，抑或係數案件性質，即非無研求
之餘地。此攸關法律之正確適用，原判決未予究明，遽認係訴之
追加，並為無罪之諭知，自難謂適法。(三)、有罪之判決書，對於
被告有利之證據不採納者，應說明其理由，刑事訴訟法第三百十
條第二款定有明文，故有罪之判決書，對於被告有利之證據，如
不予採納，又未說明其理由，即難謂無判決不備理由之違誤。李
依純於原審狀稱：九十四年十月十九日當天伊人在高雄縣鳳山市
○○路一九０之一號二樓家中，此從第一審卷第四三至四五頁手
機通聯紀錄可知，伊所有0000000000號手機與謝誠所有000000
0000號手機，在當日晚上六至七時間有相當密集之通聯，衡諸一
般常理，如其二人當時在高雄市上址同居一室，曷須用手機相互
通聯，可見伊並未在現場與謝誠共同轉讓甲基安非他命予周育
政施用等語（見原審卷第五五頁反面）。原審對此有利李依純之
證據並未調查審認，亦未說明其不予採納之理由，自難謂無調查
職責未盡及理由欠備之違法。另原判決疏未說明被告二人所處之
罪刑有無中華民國九十六年罪犯減刑條例之適用，亦欠允洽。以
上或為上訴意旨所指摘，或為本院得依職權調查之事項，應認原
判決仍有撤銷發回更審之原因。
據上論結，應依刑事訴訟法第三百九十七條、第四百零一條，判
決如主文。
中    華    民    國  九十九  年   十二   月    二    日
                      最高法院刑事第十二庭
                          審判長法官  賴  忠  星  
                                法官  呂  丹  玉  
                                法官  吳      燦  
                                法官  蔡  名  曜  
                                法官  葉  麗  霞  
本件正本證明與原本無異
                                      書  記  官  
中    華    民    國  九十九  年   十二   月    七    日
                                                      Q

司法院資訊處製作；財團法人民間司法改革基金會備份。
